【裁判字號】    97,建,125
【裁判日期】    970630
【裁判案由】    損害賠償
【裁判全文】
臺灣臺北地方法院民事裁定               97年度建字第125號
原      告    臺北縣立錦和高級中學
法定代理人    乙○○
訴訟代理人    劉師婷律師
訴訟代理人    蔡雅瀅律師
被      告    甲○○建築師事務所
兼法定代理人  甲○○
上列當事人間損害賠償事件本院裁定如下：
    主  文
本件移送臺灣板橋地方法院。
    理  由
一、按當事人得以合意定第一審管轄法院，但以關於由一定法律
    關係而生之訴訟者為限；次按因侵權行為涉訟者，得由行為
    地之法院管轄；復按訴訟之全部或一部，法院認為無管轄權
    者，依原告聲請或依職權以裁定移送其管轄法院，民事訴訟
    法第24條第1項、第15條第1項及同法第28條第1項分別定有
    明文。
二、本件原告起訴意旨略以：伊與被告甲○○建築師事務所於民
    國91年5月10日簽立「台北縣立錦和高級中學興建體育館活
    動中心甄選建築師技術服務契約書」（下稱系爭契約書），
    由甲○○建築師事務所提供興建體育館活動中心規劃、設計
    及監造之技術服務（下稱系爭工程）。詎料，被告甲○○於
    隱瞞伊之情形下，捨棄實地鑽探之訴外人巨東地質技術工程
    有限公司（下稱巨東公司）提供之地質鑽探工程報告建議之
    工法不採，自行委請訴外人福深探勘工程有限公司（下稱福
    深公司）參考與系爭工程用地無關之中和市公所社區運動公
    園室內游泳池新建工程補充地質鑽探報告，重新製作地基調
    查報告以美化數值資料，且於未經結構變更設計審查之情形
    下製作工程招標圖先行招標，待其得標後再以系爭工程中擋
    土牆之設計可能發生危險而辦理變更設計，系爭工程病因此
    設計之變更延宕超過6個月，致伊遭得標廠商隆豐營造公司
    （下稱隆豐公司）解約並為巨額之求償，是甲○○建築師事
    務所顯有重大違約情形；甲○○為提高事務所之委任佣金或
    漠視安全問題引用不當之數值資料而為錯誤之設計，致伊遭
    受系爭工程長期延宕，已投入之工程經費付諸東流、遭得標
    廠商求償之損害，為此依民法第184條第1項前段、同法259
    條第2項、系爭契約第13條第9項第1款、第12條第1項、第13
    條第9項第2款及第14條第5款給付已受領之勞務價格新台幣
    （下同）3,226,034元、伊重新委託其他建築師事務所提供
    技術服務之額外支出損害382,324元、未投保專業責任保險
    剩下之保險費13,500元、隆豐公司向伊求償之7,586,540元
    及因系爭工程嚴重延宕而按系爭契約總價10％計算之懲罰性
    違約金714,871元，並聲明：(一)被告應給付原告11,909,769
    元，及自起訴狀繕本送達翌日起至清償日止，按年息5％計
    算之利息；(二)願供擔保，請准宣告假執行。
三、查，民事訴訟法之管轄雖由「以原就被」為原則，但另有特
    殊管轄之規定（民事訴訟法第3條以下），故倘有該特殊管
    轄之規定時，則應優先於民事訴訟法第1至3條之適用。本件
    被告之事務所雖設於本院轄區，但兩造約定以原告所在地之
    地方法院為第一審管轄法院，有系爭契約書第15條第3項約
    定可憑，原告之所在地為台北縣中和市○○路163號係位於
    臺灣板橋地方法院之轄區內，自應認原告如因兩造之契約關
    係涉訟時，應優先向臺灣板橋地院提起本件訴訟；復查，本
    件原告亦基於侵權行為之法律關係訴請被告負擔損害賠償責
    任，依據原告主張之事實，自應認侵權行為地係在臺灣板橋
    地院之轄區。況無論本件原告主張被告是否有違約之情事暨
    有無構成侵權行為，均應比對被告實際之施工狀況，倘就此
    部分有調查證據之必要時，亦應在原告所在地為之。故本件
    依據民事訴訟法第15條、第24條第1項之規定，確實有使調
    查證據便利之優點，自應認臺灣板橋地方法院方屬有管轄權
    之法院。原告向無管轄權之本院起訴，顯係違誤。應依職權
    將本件移送於該管轄法院。
四、依職權將本件移送於該管轄法院，依首開法條裁定如主文。
中    華    民    國    97    年    6     月    30    日
                  民事第四庭    法  官  黃柄縉
以上正本係照原本作成
如對本裁定抗告須於裁定送達後10日內向本院提出抗告狀，並繳
納抗告費新臺幣1,000元
中    華    民    國    97    年    6     月    30    日
                                書記官  王黎輝


司法院資訊處製作；財團法人民間司法改革基金會備份。
